【裁判字號】    96,訴,327
【裁判日期】    971015
【裁判案由】    誣告等
【裁判全文】
臺灣臺南地方法院刑事判決               96年度訴字第327號
公  訴  人  臺灣臺南地方法院檢察署檢察官
被      告  甲○○
            戊○○
上列被告因誣告等案件，經檢察官提起公訴（95年度偵字第7569號）
，本院判決如下：
    主  文
甲○○損壞他人一次性使用相機壹臺，足以生損害於他人，處罰
金新臺幣參仟元，如易服勞役以新臺幣壹仟元折算壹日，減為新
臺幣壹仟伍佰元，如易服勞役以新臺幣壹仟元折算壹日。被訴誣
告部分無罪。
戊○○傷害人之身體，處罰金新臺幣伍仟元，如易服勞役以新臺
幣壹仟元折算壹日，減為新臺幣貳仟伍佰元，如易服勞役以新臺
幣壹仟元折算壹日。
    事  實
一、甲○○於民國94年10月1日起向丁○○、戊○○夫妻承租臺
    南市○○區○○路3段181巷37弄8號3樓前半部房間一間，租
    賃期間半年，彼此為房客、房東關係。事後因故，相處不洽
    ，時有爭吵。甲○○於95年3月19日下午2時20分許，在臺南
    市○○區○○路3段181巷37弄8號3樓房間門口，因不滿丁○○持一次性使用相機欲進入房間內拍照，明知將丁○○持有
    之相機取下，即足以排除丁○○進入房間內拍照之目的，竟
    基於毀損之犯意，將丁○○所有之相機1台取下旋摔至地面
    ，造成該相機損壞致令不堪用，足生損害於丁○○。
二、戊○○於95年4月1日晚上9時許，在臺南市○○區○○路3段
    181巷37弄8號其住處1樓樓梯口，因與房客甲○○發生爭執
    ，甲○○欲返回其三樓之承租房間時，戊○○竟基於傷害之
    犯意，出手揮打甲○○臉頰，造成甲○○受有右臉頰4×2公
    分紅腫之傷害。
三、案經丁○○、甲○○訴由臺南市警察局第三分局報告及臺灣
    臺南地方法院檢察署檢察官自動檢舉偵查起訴。
    理  由
壹、有罪部分
一、被告甲○○毀損罪部分：
    被告甲○○坦承於上開時、地取下丁○○持有之相機，並丟
    至門外，惟否認有何毀損犯行，辯稱：該相機並未損壞，尚
    可使用云云。經查：
  (一)被告甲○○將丁○○持有之相機取下，並丟至門外一節，業
    經被告坦承不諱，核與告訴人丁○○指訴及戊○○於偵審中
    證述情節相符，應可採認。
  (二)丁○○持有之相機，經本院向該相機生產公司臺灣柯達股份
    有限公司（下簡稱柯達公司）函查該相機相關性能，並請該
    公司說明認定該型相機「損壞」之標準。該公司函復稱：該
    產品為柯達公司銷售之一次性使用相機，有市價新臺幣（下
    同）350元之39張（底片）及市價300元之27張二款，該產品
    目前已停產，因係一次性使用，因此使用者無法自行更換底
    片，但可自行更換電池，柯達公司亦無提供維修零件或更換
    底片及電池之服務，有該公司97年3月17日柯達（總）字第
    97031001號函在卷可按。可知丁○○持有之相機係俗稱拋棄
    型之一次性使用相機，相對於其他相機而言，其單價不高，
    僅供一次裝置底片使用，在相機所裝設之底片全數拍攝完畢
    後，如將底片取出進行相片沖洗，該相機即無法再重新裝設
    底片，繼續進行拍攝及沖洗相片之功能，亦即該相機在一次
    性之使用後就喪失其原來的效用。惟該公司對
    本件扣案相機是否已達「損壞」程度，並未在回函中說明。
  (三)雖檢察官在偵查中已當庭操作本件扣案相機，該相機確無反
    應，並作成勘驗筆錄，有95年8月14日訊問筆錄（95年偵字
    第7499號卷p18）在卷可稽，被告甲○○在審理時仍一再爭
    執該相機並未損壞。本件扣案相機是否達「損壞」程度，本
    院於準備程序中，曾先函詢國立成功大學光電工程研究所可
    否進行鑑定，該所以無相關設備，函復無法進行鑑定，有該
    所96年8月13日成大理院字第0960004411號函在卷可參。而
    原生產相機之柯達公司復不願就本件扣案相機是否達「損壞
    」程度表示意見，詳如上述。本院為明相機是否確達「損壞
    」程度，於97年5月23日準備程序時，向甲○○及檢察官說
    明柯達公司回函要旨及該相機沖洗後即無法再使用之特性後
    ，在甲○○及檢察官均在庭情形下，當場操作扣案相機至可
    拍攝狀態，在法庭內對準甲○○拍攝一次，並以相機底片全
    部沖洗後，有無辦法沖洗出甲○○在法庭內之相片，作為該
    相機有無「損壞」之認定依據，有該日筆錄在卷可憑。經沖
    洗結果，該相機沖洗出照片九張，其中確無甲○○在法庭內
    所拍攝之影像，有沖洗照片九張及底片一捲在卷可證。
  (四)甲○○雖再以相機可以沖洗出照片為由，辯稱該相機並未損
    壞。惟丁○○於審理時陳稱：該相機之照片都是案發當日拍
    的，原供室內設計師裝潢參考用，伊照完甲○○房間後，相
    機被甲○○丟出來，之後就沒有再拍了。對照沖洗底片，與
    丁○○證述內容大致相合，於甲○○房間之影像後，該底片
    雖又出現二張模糊影像，可能係摔到地上後，功能受損致影
    像太過模糊，該二張底片上之影像並未能沖洗出相片，之後
    該底片即無任何影像，有該底片在卷可憑。本院認為，相機
    之功能不論係通常型或拋棄型、底片式或數位式，攝取影像
    及重複顯現所攝取之影像（在紙張或電腦螢幕顯現均可）係
    相機之主要效用，其中任何一種功能無法達成，該相機即可
    認為喪失主要效用而達損壞程度。本件，丁○○之一次性使
    用相機經甲○○取走摔至地面後，依底片呈現之影像、沖洗
    出之相片內容，均無法再呈現嗣後欲留存在該相機內之影像
    ，該相機已喪失重複顯現所攝取之影像之功能，已達損壞程
    度，實可認定。甲○○辯稱未損壞云云，顯與證據呈現事實
    不符，自難採信，被告甲○○毀損犯行，實可認定。
二、被告戊○○傷害罪部分：
    被告戊○○矢口否認有何傷害之犯行，辯稱：案發當天伊沒
    有打人云云。經查
  (一)此部分犯罪事實，業經告訴人甲○○於偵審時指訴綦詳，並
    有驗傷診斷書1紙附卷可佐，甲○○之指訴，尚非無據。
  (二)案發當時到場處理之員警乙○○於偵查中具結後證稱：「當
    天有人報案，我們就過去，戊○○夫妻2人說房間門鎖住，
    敲打都不應，他們請我強制開門進去，我說不能無故進入，
    之後叫了好幾聲甲○○開門，之後甲○○開門後爭執要不要
    搬家的問題，戊○○就下1樓，甲○○從3樓下來1樓後，我
    們還在3樓就聽到吵架聲音，我就下去1樓，然後在1樓還是
    講搬家的問題。我下樓他們在說誰打誰的問題，我請他們驗
    傷，我說如果要告請他們到派出所」、「（甲○○有指他哪
    裡受傷？）當時他指臉部，他說他的眼鏡掉了，我沒有看到
    他的眼鏡掉在哪裡」、「（戊○○有打甲○○？）當時我在
    3 樓我有聽到吵架聲後，有聽到肉體打到的一聲，但我不知
    如何發生的」（95年偵字第7499號卷p22），核與其於審理
    中結稱「有，有聽到肢體碰觸的一聲，他們兩人（戊○○、
    甲○○）的聲音大過肢體碰觸的聲音，沒有很明顯」、「我
    下樓記得有一個人眼鏡掉下來，但是我不記得是誰」、「（
    甲○○有無說他那裡被打？）他說他臉被打，但是我肉眼看
    不出來有紅腫，所以請他去驗傷」、「（當天在現場時，甲○○有無說他被打？）有」內容大致相同，即戊○○之夫丁○○於本院審理時亦證稱：「（當你下樓後，當時甲○○有
    無戴眼鏡？）沒有，現場也沒有看到任何眼鏡，他（甲○○
    ）平常有戴眼鏡」、「我不確定他有在房間時有無戴眼鏡，
    但是我下1樓的時候沒有到他戴眼鏡」、「他（甲○○）有
    跟警察說我太太打他，有撥到他的眼鏡，警察當場說沒有看
    到，臉上也沒有異狀」，參酌二位當時在場證人之證述，可
    以認定甲○○於案發當晚，與戊○○確有爭吵，乃至肢體碰
    觸，甲○○已向到場處理員警表示被戊○○打。且依二位證
    人關於甲○○在1樓時確實沒有戴眼鏡之供述，亦可認定甲○○所稱伊被打時眼鏡有掉落一節屬實。
  (三)綜上所述，甲○○在案發當晚確實遭人打傷右臉，導致其眼
    鏡落掉；甲○○當晚復有與戊○○在1樓吵架及肢體碰觸之
    事實，另外，甲○○提出台南市立醫院出具之驗傷診斷書記
    載其右臉頰有4×2公分之紅腫，甲○○指稱遭戊○○打傷，
    事證明確，應可認定。戊○○辯稱未出手打人云云，要係卸
    責之詞，不足採信，戊○○傷害犯行實可認定。
三、核被告甲○○所為，係犯刑法第354條之毀損罪。被告戊○○所為，係犯刑法第277條第1項之傷害罪。爰審酌被告二人
    原係房東、房客關係，因租賃關係爭議而生怨隙，相互間缺
    乏信任，又同住一處，終至互相控訴，多生訟累。被告甲○○損壞他人相機價值三百多元之拋棄型相機一臺，事後並無
    悔意，一再爭執相機並未損壞；戊○○在相互爭執，情緒高
    張時，出手揮打甲○○，事後亦矢口否認犯行等一切情狀，
    分別量處如主文所示之刑，並均諭知易服勞役之折算標準。
    又刑法在95年7月1日修正公布，其中易服勞役之折算標準，
    比較刑法第42條第3項修正前後之差異，以修正後以新臺幣
    一千元折算一日，對被告較為有利，此部分依刑法第2條第1
    項前段本旨，適用現行刑法第42條第3項之規定，併予敘明
    。
    被告二人行為時間在96年4月24日之前，合於中華民國96 年
    罪犯減刑條例之規定，並依該條例規定減輕其刑二分之一。
貳、無罪部分
一、公訴意旨另以：甲○○明知於民國95年2月25日至2月28日間
    某日，無遭人侵入其上開承租房間內並竊取置於桌上38000
    元之事實，竟基於誣告之犯意，於民國95年2月28日，前往
    臺南市警察局第三分局安中派出所，虛構於上開時間地點遭
    人侵入房間竊取40000元，並提出告訴，嗣於95年3月4日，
    再度前往臺南市警察局第三分局安中派出所，就同一事件，
    虛構戊○○於上開時間地點侵入房間竊取40000元，並提出
    竊盜、侵入住宅告訴，意圖戊○○受刑事訴追，因認其涉犯
    刑法第169條之誣告罪嫌。
二、按犯罪事實應依證據認定之，無證據不得認定犯罪事實；又
    不能證明被犯罪者，應諭知無罪之判決，刑事訴訟法第154
    條第2項、第301條第一項分別定有明文。且認定不利於被告
    1 之事實，須依積極證據，苟積極證據不足為不利於被告事
    實之認定時，即應為有利於被告之認定，更不必有何有利之
    證據，最高法院30年度上字第816號判例意旨可資參照。再
    者，誣告罪以意圖他人受刑事或懲戒處分，而向有偵查犯罪
    權限之公務員申告虛構之犯罪事實為要件，若誤認有此事實
    ，或以為有此嫌疑，自無從以誣告罪相繩。最高法院27年上
    字第707號亦有判例可資參照。
三、公訴意旨認皇華涉犯誣告罪嫌，無非以：
    1.被告確實於上開時間前往警局報案之事實，為被告所自承
    ，並有警詢筆錄2份在卷可參，應堪認定。2.被告於95年2月
    25 日（星期六）分4次提領38000元之事實，有其提出之中
    國信託商業銀行對帳單1紙可佐，亦堪認定。3.雖被告辯稱
    ：伊有領錢的習慣，提領出來的錢，是要星期一繳汽車罰款
    云云，然被告亦自陳：罰鍰金額多少並不知道等語，況倘被
    告領錢之目的係要星期一繳納罰鍰，則其於星期一確認罰鍰
    金額後提領即可，何需事先提領而增加失竊風險，可見其提
    領38000元應別有用途，此部分所辯顯不足採。4.觀之被告
    95 年2月25日4次提領38000元之金額分別為20000元、10000
    元、5000元、3000元，且每次提領均扣手續費6元，可知被
    告提領上開金額，至少有三種用途，且可認定其中25000元
    （即前三筆提款）已花用殆盡，始提領最後一筆3000元。5.
    末參被告自陳：自94年10月開始承租後，有5次返家發現門
    有被打開之痕跡等語，試問被告豈有可能將現金38000元未
    加以任何掩蓋、藏置而大剌剌放置於房間桌上後出遊長達3
    日之久，因認被告並無將38000元放置房間桌上而遭人侵入
    竊取之事實，其提出竊盜告訴，顯係誣告等為依據。
四、訊據被告甲○○矢口否認有何誣告之犯行，辯稱：伊的錢確
    實不見，伊未誣告等語。經查：
  (一)甲○○辯稱伊領錢為繳汽車罰鍰一節，經本院向臺南監理站
    函查結果：甲○○所駕UH-4658號自小客車於95年1月20日因
    註銷牌照行駛道路，經警方舉發違規，因其遲未到監理站辦
    理執行並繳納，遂於96年3月14日製成裁決書，裁處罰鍰新
    臺幣10800元，並扣繳牌照，有該所97年9月18日嘉監南字第
    0970121466號函在卷可按。再參閱該函所附甲○○原遭舉發
    違規之通知單，甲○○原應到案日期（即可繳交最低額罰鍰
    之期限）係95年2月5日，則甲○○辯稱伊因逾期未繳交罰鍰
    ，不知會被罰多少錢，故提領38000元等語，即非無據。
  (二)甲○○於95年2月25日10時42秒、10時1分28秒、10時2分17
    及10時2分59秒持中國信託商業銀行信用卡至臺南第三信用
    合作社安中分社自動櫃員機分四次分別提領20000元、10000
    元、5000元及3000元，共38000元，有臺南第三信用合作社
    97 年9月9日南三信總字第1269號函及中國信託商業銀行對
    帳單（95年他字第1942號卷p17）在卷可參，甲○○於95年2
    月28日第一次前往臺南市警察局第三分局安中派出所申報其
    住處遭竊40000元之前，其身上確持有38000元之現金，其於
    3日後指訴其置放於房間內之40000元遭竊，即難指係出於虛
    構捏造。
  (三)甲○○於95年2月28日第一次前往臺南市警察局第三分局安
    中派出所申報其住處遭竊40000元，其於筆錄中係陳稱「我
    『懷疑可能』是我房東戊○○，可能是她用鑰匙打開門鎖拿
    走金錢40000元」，有該日筆錄在卷可引。被告甲○○既在
    第一次申報遭竊時即明確稱係『懷疑可能』戊○○行竊，並
    說明其『懷疑可能』之依據為只有戊○○有其房間鑰匙，則
    其申報遭竊之初，即難認有誣告故意。雖被告甲○○嗣後於
    95 年3月4日第二次筆錄中改稱「我『確認』只有戊○○侵
    入後偷走我的金錢」，惟其於第二次警詢筆錄中另陳稱「我
    於94年10月份開始承租該房間之後大約前後共5次發現我已
    上鎖之門，待我返家後即發現門鎖有被打開痕跡」，故甲○○於第二次警詢筆錄中之『確認』，即有誤認懷疑之成分。
  (四)綜上所述，甲○○辯稱各節經查證結果，均屬有據，尚難係
    出於虛構。而其向警方提出竊盜告訴之初既已陳明係出於「
    懷疑」，事後縱曾陳「確認」戊○○竊盜，惟依整份筆錄內
    容觀察，亦有「誤認」可能，依前揭最高法院27年上字第70
    7號判例意旨，被告甲○○此部分行為，尚與誣告罪要件不
    合，自難論以該罪責。不能證明甲○○此部分犯行，自應為
    無罪之諭知。
據上論斷，應依刑事訴訟法第299條第1項前段、第301條第1項前
段、刑法第2條第1項前段、第354條、第277條第1項、第42條第
3項、刑法施行法第1條之1、中華民國96年罪犯減刑條例第2條第
1項3款、第7條判決如主文。
本案經檢察官丙○○到庭執行職務
中    華    民    國    97    年    10    月    15    日
            刑事第三庭    審判長法  官  鄭文祺
                                法  官  陳欽賢
                                法  官  陳振謙
以上正本證明與原本無異。
如不服本判決應於收受本判決後10日內向本院提出上訴書狀，並
應敘述具體理由。如未敘述上訴理由者，應於上訴期間屆滿後20
日內向本院補提理由書狀（均須按他造當事人之人數附繕本）「
切勿逕送上級法院」。
                                書記官  黃雅雲
中    華    民    國    97    年    10    月    15    日
附錄本案論罪科刑法條全文
中華民國刑法第277條第1項
傷害人之身體或健康者，處3年以下有期徒刑、拘役或1千元以下
罰金。
中華民國刑法第354條
毀棄、損壞前二條以外之他人之物或致令不堪用，足以生損害於
公眾或他人者，處2年以下有期徒刑、拘役或5百元以下罰金。


司法院資訊處製作；財團法人民間司法改革基金會備份。
